最高法院刑事判決　　　　　　　　　　　　　　　八十八年度台上字第三九二九號
　　上　 訴　 人　台灣高等法院檢察署檢察官
　　上訴人即被告　甲○○
　　選 任辯護 人　林詮勝律師
　　上訴人即被告　乙○○
　　選 任辯護 人　張迺良律師
　　　　　　　　　張孝詳律師
　　被　　　　告　丙○○
右上訴人等因被告等貪污案件，不服台灣高等法院中華民國八十七年八月二十六日第
二審判決（八十五年度上訴字第五六八四號，起訴案號：台灣士林地方法院檢察署八
十四年度偵字第二八八四、三○六六、四八七○號），提起上訴，本院判決如左：
    主  文
原判決關於甲○○、乙○○部分撤銷，發回台灣高等法院。
其他上訴駁回。
    理  由
一撤銷發回部分
本件原判決撤銷第一審關於上訴人即被告甲○○、乙○○部分科刑判決，改判依牽連
犯關係，論處甲○○連續依據法令從事公務之人員，對於違背職務之行為，收受賄賂
罪刑；乙○○連續對於依據法令從事公務之人員，關於違背職務之行為，交付賄賂罪
刑，固非無見。
惟查：(一)證據之證明力如何，雖屬於事實審法院自由判斷職權，而其所為判斷，仍應
受經驗法則與論理法則之支配。甲○○於偵查中先後供稱：「接受承（包）商新台幣
（下同）十五萬元。是三萬元、二萬元各二次，五萬元一次，總計十五萬元，時間是
在民國八十一年一月到十二月之間」「可能與年節有關。過年、中秋、端午三節。另
外五萬元是我生兒子林哲逸滿月，他給我賀禮，……他於過年前送的，其餘的八萬元
，是當年中秋、端午節所給的禮金」（見八十四年度偵字第二八八四號卷第八十八頁
）。是甲○○所供有關乙○○於年節究係送十萬元或八萬元，非但前後不相符合。且
乙○○既係於八十一年一月至十二月間三節即端午節、中秋節及過年春節送禮金予甲
○○，則甲○○所稱是三萬元、二萬元各二次（共四次）收受乙○○餽贈之年節禮金
，衡之經驗法則，自有瑕疵。乃原判決於事實欄內記載「乙○○自八十一年一月起至
同年十二月間止，先後在國立藝術學院（下稱藝術學院）工地工務所，以三節（即端
午節、中秋節及過年春節）餽贈為名，每次二萬或三萬元不等之款項，共計送賄款十
萬元予甲○○（三萬及二萬元各二次）」，顯有調查未盡及理由不備之違法。(二)原判
決於理由六內說明乙○○對於數次行賄，時間緊接，犯罪構成要件相同，顯係基於概
括犯意為之，為連續犯，但於事實欄內並未明乙○○先後數次行賄有主觀上之概括
犯意，難謂適法。甲○○、乙○○上訴意旨指摘原判決此部分不當，非無理由，應認
原判決此部分有發回更審之原因。至原判決不另諭知無罪部分，基於審判不可分原則
，應併予發回，附此明。
二上訴駁回部分
按刑事訴訟法第三百七十七條規定：上訴於第三審法院，非以判決違背法令為理由，
不得為之。是提起第三審上訴，應以原判決違背法令為理由，係屬法定要件。且必須
依據卷內資料為具體之指摘，並足據以辨認原判決已具備違背法令之形式，始屬相當
。本件原判決維持第一審諭知被告丙○○無罪之判決，駁回檢察官在第二審之上訴，
已詳其認定之理由。檢察官上訴意旨略以：本件音樂廳特殊教室新建工程，自八十
一年十月間起即停停頓頓，且自八十二年三月二日起全面停工，工程進度嚴重落後，
工程早已逾期。被告自承有定期至現場查看，對此施工情形應甚了解，且承辦人甲○
○於八十一年十二月所製作交予被告之藝術學院工程施工概況執行情形檢討表中記載
音樂廳實際進度僅百分之五十八，較預定進度落後百分之二十三，有該工程施工概況
執行情形檢討表附卷可稽。承包商於申請音樂廳特殊教室第十四期工程估驗款時，其
累計價金額竟達總價之百分之八十三‧七，有營繕工程估驗計價查核紀錄表在卷可稽
，是該工程之估驗請款金額與實際工程進度顯有差距，其估驗請款之金額自屬偏高不
實，被告對承包商之申請計價請款，即應簽報停止付款或依實情簽報其查核意見，竟
為圖利廠商，而簽擬採協同付款方式辦理，致發生溢領款情事，難認無圖利犯意，原
審對上開工程施工概況執行情形檢討表之記載內容，未詳為審酌，亦未於理由中說明
不採之理由，遽維持第一審無罪之判決，自有理由不備之違法云云。然查：原判決已
於理由貳四內說明「被告（丙○○）因廠商違約，工程落後，曾多次在工程會議中，
建請與竟成公司終止合約及追回溢付款」「學校為使工程順利進行，始由院長主持協
調會，決議採取『協同付款』方式，將工程款直接由學校開支票，給實際下包廠商，
並非被告個人主張採取上開付款方式」。因認不能證明被告有圖利乙○○及其他廠商
情事。是甲○○製作之藝術學院工程施工概況執行情形檢討表，並不足採為不利於丙
○○之證據。原判決未於理由內加以說明，雖稍嫌簡略，但顯然於判決結果不生影響
，自不得執以為第三審上訴之適法理由。其上訴違背法律上之程式，應予駁回。
據上論結，應依刑事訴訟法第三百九十五條前段、第三百九十七條、第四百零一條，
判決如主文。
中      華      民      國    八十八    年      七      月    二十二    日
                              最高法院刑事第三庭
                                  審判長法官  陳  錫  奎
                                        法官  洪  清  江
                                        法官  吳  昆  仁
                                        法官  李  伯  道
                                        法官  高  金  枝
      右正本證明與原本無異
                                              書  記  官
中      華      民      國    八十八    年      七      月    二十七    日
